臺灣臺南地方法院臺南簡易庭民事裁定
111年度南再簡字第1號
再審原告    聯邦商業銀行股份有限公司


法定代理人  林鴻聯  
訴訟代理人  黃靜美  
再審被告    王春龍  
            李蕭枝梅
            林王枝花
            蕭雅慧兼黃玉華之承受訴訟人


            蕭玉茹兼黃玉華之承受訴訟人

            蕭瑞泰兼黃玉華之承受訴訟人

法定代理人  陳美玲  
再審被告    蕭瑞芳  
            蕭淑玲  
            蕭瑞昌  

上列當事人間請求代位分割共有物事件，再審原告對於中華民國
110年8月25日本院109年度南簡字第1288號判決提起再審，本院
裁定如下：
    主  文
再審之訴駁回。
再審訴訟費用由再審原告負擔。
    理  由
一、按再審係對於確定之終局判決而再開始訴訟之程序。故提起
    再審之訴，必須對於確定終局判決為之，始為合法，此觀諸
    民事訴訟法第496條第1項本文之規定甚明。故如對於尚未確
    定之終局判決提起再審之訴，則再審之訴不合法，應依同法
    第502條第1項以裁定駁回。至對於未確定之終局判決聲明不
    服，則應循上訴程序請求救濟，不生再審之問題，即判決未
    合法送達，無從計算上訴期間，其判決自應以未確定論，當
    事人若聲明不服，應依法送上級審法院裁判，最高法院18年
    上字第2871號及18年上字第1660號判例可供參照。又民事訴
    訟係採兩造審理主義，送達是否合法，攸關受送達當事人訴
    訟上攻擊防禦及審級救濟權利之行使，影響其憲法上所保障
    之訴訟權能否實現。因此，送達是否合法，應作嚴格之解釋
    。
二、本件再審原告主張，本院110年8月25日109年度南簡字第128
    8號判決，因其中黃玉華於110年9月23日死亡，其繼承人蕭
    秋宏、蕭雅慧、蕭瑞泰及蕭玉茹並未就其所遺財產拋棄繼承
    及限定繼承，而其等在於110年10月18日完成繼承登記，因
    黃玉華於前案判決確定前死亡，顯當事人不適格，不應列為
    前案判決之被告，且因蕭秋宏等人為繼承人，其等在前案之
    應繼分應增加，故前案有當事人不適格及應繼分錯誤之適用
    法規顯有錯誤之情形。為此，再審原告依民事訴訟法第496
    條第1項第1款規定之情形，對之提起再審之訴云云。
三、惟查，系爭前案於110年8月25日判決，嗣於110年8月31日已
    寄存送達方式送達黃玉華，此有本院依職權調取系爭前案卷
    所附送達證書1紙可查(見前案卷二第231頁)。以寄存送達需
    送達後10日生效計算，系爭前案應於110年9月10日開始計算
    黃玉華之上訴期間，即須至110年9月30日始屆滿確定。惟黃
    玉華卻於110年9月23日死亡，依民事訴訟法第168條之規定
    ，訴訟程序依法當然停止，在系爭前案黃玉華之繼承人合法
    承受訴訟前，其上訴期間當然停止，無從計算上訴期間。易
    言之，系爭前案判決目前尚未確定等情，從而本件再審原告
    對於尚未確定之判決提起再審之訴，係屬不合法，應予駁回
    。
四、裁定如主文。
中    華    民    國   111    年    2     月    16    日
                  民事第一庭  法  官  田玉芬
以上正本係照原本作成。
如不服本裁定，應於收受裁定正本後10日內向本院提出抗告狀，
並繳納抗告裁判費新臺幣1,000元。　　　　　　　　
中　　華　　民　　國　　111 　年　　2 　　月　　16　　日
                               書記官  林彥汝